【裁判字號】    92,上易,161
【裁判日期】    920320
【裁判案由】    侵占
【裁判全文】
臺灣高等法院高雄分院刑事判決                    九十二年度上易字第一六一號
    上  訴  人  台灣高雄地方法院檢察署檢察官
    被      告  甲○○
右上訴人因被告侵占案件，不服臺灣高雄地方法院九十一年度易字第四二九八號中華
民國九十二年十二月三十一日第一審判決（起訴案號：臺灣高雄地方法院檢察署九十
一年度偵字第一四五九八號），提起上訴，本院判決如左：
      主  文
上訴駁回。
      理  由
一、聲請簡易判決處刑意旨係以：被告甲○○於民國九十年三月間，在臺灣高雄地方
    法院拍賣時，標得乙○○所有位於高雄縣鳳山市○○街二七六號三樓之房屋所有
    權，詎甲○○竟意圖為自己不法所有，於九十年四月間某日，未經乙○○同意，
    即擅自將乙○○所有之動產予以侵占入己或轉贈他人，嗣經乙○○發現後始返還
    部分動產。經乙○○訴請偵辦，因認被告涉有刑法第三百三十五條侵占罪嫌。
二、公訴人認被告涉犯侵占罪嫌無非以上開事實業據被告甲○○於警訊及偵查中坦承
    不諱，核與告訴人偵查中指述情節相符，並有照片影本二十二楨可證為其論據。
    訊據被告則堅決否認侵占犯行，辯稱：我是接到法院所核發之權利移轉證明書後
    ，因找不到告訴人，所以在門口處貼公告公示，請告訴人搬遷，但仍找不到告訴
    人，所以才請鎖匠會同管理員開鎖進去，並僱請清潔工人處理屋內東西，後來找
    到告訴人後，已由清潔人員將較有價值的東西還給告訴人，有些認為較無價值之
    物就把它丟棄了，並無侵占之意等語。
三、按刑法上侵占罪之成立，以擅自處分自己持有他人所有物，或變易持有之意思為
    所有之意，而逕為所有人之行為，為其構成要件，雖行為之外形各有不同，要必
    具有不法所有之意思，方與本罪構成要件相符；是所謂侵占罪必以被侵占之物先
    有法律或契約上之原因存在其持有中者為限，否則不能成立侵占罪。最高法院著
    有五十二年台上字第一四一八號判例可參。換言之，必行為人基於法令、契約或
    法律行為以外之「適法」行為如無因管理，不當得利等原因而持有他人之物，於
    持有狀態繼續中，易持有為所有之意思始可。
四、經查被告係於接到法院權利移轉證書之後，因找不到告訴人，所以在門口處貼公
    告，公示告訴人搬遷，仍找不到告訴人，所以才請鎖匠會同管理員開鎖進去，並
    僱請清潔工人處理屋內東西等情，經被告供明在卷，亦為告訴人所是認，並有臺
    灣高雄地方法院九十年三月三十日九十高景民夏八十九執字第九０四三號不動產
    權利移轉證書及貼有公告之照片各影本在卷可稽。被告確有標得上開不動產並取
    得權利移轉證書，及張貼公告之方式公示告訴人房屋為其所標得，請告訴人如期
    搬遷等情，堪認屬實。按「債務人應交出之不動產，現為債務人佔有：：執行法
    院應點交於買受人；房屋內或土地上之動產，除應與不動產同時強制執行外，應
    取去點交債務人或其代理人、家屬或受僱人」，強制執行法第九十九條、第一百
    條分別定有明文。綜上規定，買受人雖已買得法院拍賣之房屋，如仍在債務人佔
    有中，應由法院解除債務人對房屋之佔有並點交予買受人，但房屋內未同時被強
    制執行之動產則應由法院點交債務人或其代理人、家屬或受僱人，固屬明確；而
    本件附表所列之動產並未同時被強制執行，又被告僱請鎖匠會同管理人進入前開
    房屋為上述動產之處理時，尚未經由法院點交房屋與被告，為被告及告訴人雙方
    所是認；可見被告處分告訴人所有在屋內之動產當時，並無基於法令或契約或法
    律行為以外之「適法」行為如無因管理，不當得利等原因而持有告訴人之物，亦
    即就該批動產並無何持有關係存在，則被告處分上開動產之行為，自非變易持有
    為所有，至為明顯。又被告既然會同管理員進入，並將動產拍照存證，然後才委
    託清潔人員處理，事後將附表二所示較有價值之物歸還被告，其餘之物丟棄，尤
    見自始無不法所有之意圖，否則既然於告訴人不在之際進入屋內清理物品，大可
    將貴重之物竊取暗藏，何必拍照存證，並會同管理人員到場之理？綜上足見被告
    之行為與侵占罪之構成要件顯有不符，檢察官以被告供承處分附表一所示之物，
    及屋內之動產照片遽指被告涉犯侵占罪，尚有誤會；此外復查無其他積極證據足
    資證明被告侵占事實，其犯罪即屬不能證明。
四、原審因不能證明被告犯罪而諭知無罪之判決，核無不合，檢察官上訴意旨循告訴
    人之請求，仍執陳詞，指摘原判決不當，請求撤銷改判為無理由，應予駁回。
據上論結，應依刑事訴訟法第三百六十八條，判決如主文。
本案經檢察官陳國全到庭執行職務。
中    華    民    國      九十二      年      三      月     二十   日
                              臺灣高等法院高雄分院刑事第七庭
                                  審判長法官  李春昌
                                        法官  黃憲文
                                        法官  莊飛宗
右正本證明與原本無異。
不得上訴。
                                  法院書記官  林明威
中    華    民    國      九十二      年      三      月    二十    日


司法院資訊處製作；財團法人民間司法改革基金會備份。
